臺灣臺南地方法院刑事判決　　　　　　 95年度交易字第124號
公　訴　人　臺灣臺南地方法院檢察署檢察官
被　　　告　庚○
輔　佐　人　丁○○
上列被告因過失傷害案件，經檢察官提起公訴（95年度偵字第
13250號），本院判決如下：
    主  文
庚○因過失傷害人，處拘役肆拾日，如易科罰金，以新臺幣壹仟
元折算壹日。
    事  實
一、庚○曾有多次賭博前科及恐嚇（被法院判處拘役30日）、妨
    害自由（被法院判處拘役30日）、詐欺（被法院判處有期徒
    刑6月確定，於93年3月29日易科罰金執行完畢）等前科（以
    上均不構成累犯），其未考領汽車駕駛執照，於95年7月11
    日中午12時20分許，無照駕駛牌照號碼0828-JE號自小客車
    （該車屬於庚○之女兒陳雅所有），搭載甲○○，欲到臺
    南市安南區與甲○○之姊姊洽談土地仲介事宜，沿臺南市○○路外側快車道，由南向北行駛，途經文賢路1166號前時，
    因文賢路1166號前停有1輛大貨車正在卸貨，跨越文賢路由
    南向北之慢車道及一部分外側快車道，因而擋住慢車道，慢
    車道之車輛勢必變換車道到外側快車道，庚○本應注意汽車
    行駛時，駕駛人應注意車前狀況，並隨時採取必要之安全措
    施，以避免危險之發生，而依當時之情形，天候晴、日間自
    然光線、柏油路面乾燥、無缺陷、視距良好，客觀上並無其
    不能注意之情事，詎其竟疏於注意車前狀況，隨時採取必要
    之安全措施，適有己○○駕駛H78-860號重機車，同向沿文
    賢路慢車道由南向北行駛，因上開大貨車擋住慢車道，己○○本應注意變換車道時，應讓直行車先行，並注意安全距離
    ，詎己○○竟疏未注意讓庚○所駕駛之直行車先行，並注意
    安全距離即貿然變換車道到文賢路由南向北之外側快車道並
    進入內側快車道，庚○發覺前面有狀況而向左偏閃進入內側
    快車道，其所駕駛之0828-JE號自小客車右前方仍不慎撞擊
    己○○所駕駛之H78-860號重機車左後方，致馮姵嫙因此人
    車倒地，受有左手肘擦傷、左膝挫傷瘀腫及左足踝擦傷等傷
    害。詎庚○為逃避其過失傷害之刑責，竟另教唆甲○○出面
    頂替其駕車肇事之責任〔甲○○所涉頂替罪嫌，另案經檢察
    官聲請簡易判決處刑（本院95年度簡字3412號案，律股承辦
    ，現繫屬中）〕，經甲○○應允後，甲○○於同日向前來現
    場處理之警員戊○○佯稱係其駕車肇事，並於同日下午2時
    45分許，在臺南市警察局交通隊車禍處理小組辦公室內，於
    警員戊○○製作道路交通事故談話紀錄表時，再次向調查該
    件車禍之警員戊○○佯稱係其駕車肇事，嗣因甲○○發覺事
    態嚴重，而於95年8月18日向承辦之檢察事務官自首上開頂
    替情事，始查知上情。
二、案經馮姵嫙訴請臺灣臺南地方法院檢察署檢察官偵查後起訴
    。
    理  由
一、訊據被告庚○固不否認有於上開時、地發生上開車禍致告訴
    人馮姵嫙受有左手肘擦傷、左膝挫傷瘀腫及左足踝擦傷等傷
    害，惟其否認犯罪，辯稱：「是告訴人馮姵嫙來撞我們的車
    輛，而且當時是由甲○○駕駛，不是我開車的，我們的車本
    來行駛在內側快車道，因前方是紅燈，我們要停下來，告訴
    人的車從後方過來，撞到我們車的右後方」云云。
二、經查：
(1)、被告庚○與告訴人馮姵嫙發生上開車禍，致告訴人馮姵嫙因
    此受有左手肘擦傷、左膝挫傷瘀腫及左足踝擦傷等傷害之事
    實，有道路交通事故調查報告表(一)、(二)、道路交通事故現場
    圖、郭綜合醫院出具之診斷證明書各1份及現場蒐證照片20
    張附卷可資佐證。
(2)、證人即告訴人馮姵嫙於本院96年3月26日審理時證稱：其是
    看到前方有部車號不詳的大貨車停在文賢路的慢車道，其騎
    機車到文賢路1166號前時，打算向左變換車道到外側車道，
    其變換車道時，有打方向燈，而且其變換車道時，快車道沒
    有其他車輛，待其看到時，被告的車已經在其後方旁邊了，
    在發生車禍前，其沒有看到被告的車。被告的車是從文賢路
    過來，與其同向，被告的車行駛在外側快車道，其機車是從
    慢車道繞道到外側快車道，又要回到慢車道的時候才被撞擊
    的。「因那時是中午時間，車輛很多，又要閃避那輛大貨車
    ，所以我閃到外側快車道時，沒有看到被告之車輛，直到我
    重心不穩，兩車快撞到時，我才看到她」。事故發生後，其
    機車與被告之自小客車都在內側快車道而且機車倒地的刮痕
    也在內側快車道，是因為撞擊時，其還未切入慢車道，那輛
    停在路旁的大貨車體積很大，當時車輛又多，其就被擠到外
    側車道的最外圍，而在撞擊後因重心不穩，機車有稍微被拖
    出去，才會倒在內側車道。當時0828-JE號自小客車的駕駛
    人確實是被告，甲○○下車說是他開的，其有向到現場的警
    員戊○○說駕駛人是庚○，但戊○○要其向承辦的警員說明
    。其亦有向作筆錄的警察說駕駛人是庚○，但作筆錄的警察
    說他沒有到現場，也沒有看到車禍的狀況，有人要承認就讓
    他承認。「承辦之警員有對我與甲○○作酒測，測完之後，
    我有跟一位女警員說駕駛者不是甲○○，該警員要我向承辦
    警員說，而且在調解委員會調解時，甲○○告訴我，他不會
    開車，後來我才撤銷對他的告訴」等語。
(3)、證人丙○○於本院96年4月23日審理時證稱：其是「中華之
    聲新聞社」臺南市的特派記者，之前其不認識甲○○，其是
    於本件車禍後，在文賢路的現場及臺南市警察局交通隊車禍
    處理小組見過甲○○。95年7月11日「那天是庚○打電話給
    我，他們要到安南區談土地仲介，可能會簽約，之前我曾經
    幫他們處理過簽約的事，所以這次也要我一起過去幫她處理
    ，所以我騎機車跟在他們車子後面，大約二、三部車身的距
    離」。「當天我騎機車跟在他們後面，因為自小客車是貼黑
    色遮陽紙，我從外面看不出是誰開車的，到了文賢路1166號
    大賣場前，有部大貨車停在路邊卸貨，所以0828-JE號自小
    客車和告訴人的機車都偏向左邊的車道行駛，騎機車的告訴
    人閃避的角度太大，所以擦撞到小客車，後來庚○從小客車
    的副駕駛座下車」。其看到事故發生後，「我先把機車停在
    旁邊，庚○下車後看到只是輕微的擦撞，就拿新臺幣（下同
    ）2千元給告訴人，要她去修理機車，並拿名片給告訴人以
    便跟她聯絡」。並證稱其在事故發生前是騎機車在慢車道，
    被告之小客車行駛在其左邊的外側快車道，告訴人之機車行
    駛於慢車道，在其前面。事故發生前，被告之小客車與告訴
    人機車幾乎平行，兩車為了閃避大貨車而偏向左邊去。卸貨
    的大貨車佔用整個慢車道，因為慢車道有許多機車，而且大
    貨車也有一部分佔用到外側快車道，被告他們為了閃避機車
    所以才偏向行駛。0828-JE號自小客車之前半部被撞，其看
    到告訴人只是小擦傷，當時告訴人堅持報案，甲○○從小客
    車另外一邊走過來，因為庚○是車主，所以她拿了2千元給
    告訴人，至於甲○○，在其離開之前，並沒有聽到他講什麼
    。其看並不是重大的車禍，所以告訴庚○能否與告訴人私下
    解決，之後其沒有等警員戊○○到現場就先離開了，後來其
    邀請李文正議員到臺南市警察局交通隊車禍處理小組看能否
    圓滿解決此事云云。
(4)、證人即警員戊○○於本院96年4月23日審理時證稱：本件車
    禍到現場處理之警員只有其一人，「我到達現場時，兩車都
    有保持現場沒有移動，我就製作現場圖，而人的部分，印象
    中有位婦人跑來告訴我，她的轎車哪邊有碰撞到，我說等我
    測量、劃圖之後，再聽你解說」。其在現場詢問0828-JE號
    自小客車是誰駕駛的，甲○○在場表示是其駕駛的。回到警
    局製作筆錄時，「我只製作甲○○的筆錄，車主庚○的沒有
    作，甲○○也答說車子是他駕駛的」。「我不記得是甲○○
    或是己○○的先作，兩人都有製作筆錄，但是分開製作」。
    「在現場時我是有詢問己○○，她說車輛不是甲○○開的，
    我再次詢問甲○○，以確認車輛是誰開的，但他仍說車子是
    他開的，而告訴人仍說車子不是甲○○開的，只是後來在警
    局作筆錄時，這個問題沒有記載，可能是我們漏問了」等語
    。
(5)、證人甲○○於本院96年4月23日審理時證稱：其去為被告庚○作搭鐵厝的工作而認識庚○的，本件車禍發生時，其有在
    場，但其沒有考領駕照，不會開車，0828-JE號自小客車不
    是其開的。警察到場處理時，其有向警察說車子是其開的，
    「因為在現場庚○要我頂替，所以我才向警察說車子是我開
    的」，「因為她（庚○）欠我搭鐵厝的工錢（總數約七、八
    千元），她說若我頂替後，她才要付我工錢，所以我就頂替
    」，並稱其知道頂替的法律後果。其與被告同車是「因為我
    姊姊在土城有塊地要賣，她（庚○）要去看看」。其與庚○
    從東豐路某廟出發，從出發就是庚○開車的，除了其與庚○
    之外，並沒有與其他人一起前往。車禍發生後，其先下車扶
    起告訴人，庚○才下車，「她沒有作何表示，我也不清楚她
    有無拿2千元給告訴人」，「被告在車內告訴我，若我頂罪
    ，她才要付我工錢」。事故發生前，其坐在車上之副駕駛座
    ，小客車行駛於慢車道，在慢車道與告訴人之機車發生擦撞
    ，當時「機車在我們小客車的前面」，「小客車自後追撞告
    訴人的機車」，當時文賢路1166號前的慢車道停有大貨車卸
    貨，被告撞到告訴人的機車後才切到內側快車道。並證稱其
    與被告去處理土地事宜時，被告沒有說她要找議員的人來幫
    忙處理，發生車禍時，證人丙○○沒有在現場，「他（丙○○）只是事後才去交通隊」。因為車子不是其開的，因此其
    在偵查時翻異前供，其在偵查時翻異前供並無受到告訴人之
    影響，亦無受告訴人收買等語。
(6)、查甲○○向警員戊○○佯稱係其駕車肇事，事實上是被告庚○駕車肇事後要其頂替，業據其於檢察事務官調查時供述明
    確（見檢方95年度核交字第1155號卷），核與證人馮姵嫙上
    開有關0828-JE號自小客車是由被告庚○駕駛，不是甲○○
    所駕駛之證述情節相符，甲○○並因頂替被告庚○駕車肇事
    而被檢察官於95年10月16日以95年度偵字第13249號聲請簡
    易判決處刑書聲請本院簡易判決處刑（本院95年度簡字3412
    號案，律股承辦，現繫屬中），業據本院調取上開95年度簡
    字3412號案卷查明在案。另查被告庚○於95年10月3日檢察
    事務官調查時供稱丙○○於事故發生時沒有在現場，其聲請
    傳喚丙○○作證是「因為他可以證明到交通隊時，他有問甲○○事故經過，甲○○有跟他說，他（甲○○）是肇事人」
    （見檢方95年度交查字第953號卷第16頁）。再者，依被告
    庚○95年10月3日之聲請傳喚證人丙○○之刑事聲請狀所載
    ，事故發生後，被告「打電話請求安平區市議員李文正至交
    通隊與被害人協調，希望達成和解，當時李文正議員之助理
    丙○○先生首先到達交通隊，向甲○○詢問了解發生交通事
    故之經過，吳某均據實告知」（見檢方95年度交查字第953
    號卷第19頁），有上開刑事聲請狀附卷可稽。參以證人甲○○於上開(5)證述其與被告去處理土地事宜時，被告沒有說她
    要找議員的人來幫忙處理，發生車禍時，證人丙○○沒有在
    現場，「他（丙○○）只是事後才去交通隊」等語，以及告
    訴人馮姵嫙、警員戊○○均未提及現場有丙○○其人，而丙○○果真如其上開(3)之證述，有於當天騎機車跟在0828-JE
    號自小客車後面約二、三部車身的距離，並看到「騎機車的
    告訴人閃避的角度太大，所以擦撞到小客車」，則此乃對於
    被告有利之事實，其既係曾經為被告處理過簽約之事宜，為
    被告所信賴，此次又找其到安南區幫忙處理土地仲介簽約事
    宜，則其看見被告發生車禍，且所看見發生車禍之情形有利
    於被告，其豈會不上前幫忙被告處理善後及等警察到來並為
    被告作證即先行離去？又其如果真有如其上開(3)之證述，有
    在現場並看見車禍發生之情形，則其何須到交通隊向甲○○
    詢問了解發生交通事故之經過，其為何不向警察直接表明其
    係目擊證人並在警詢時出面作證？足見證人丙○○上開(3)之
    證述其有在現場並看見車禍發生之情形及肇事後被告庚○從
    0828-JE號自小客車的副駕駛座下車云云，均屬不實，顯係
    偽證，其上開(3)之證述應不足採信。
(7)、證人即告訴人馮姵嫙上開(2)有關0828-JE號自小客車是由被
    告庚○駕駛，不是甲○○所駕駛之證述情節，核與其於檢方
    偵查中所言相符，並與證人戊○○、甲○○所證述之情節相
    符，應堪採信。參以事後被告復聲請傳喚丙○○作證，而丙○○上開證述乃屬偽證，已如上述，被告辯稱0828-JE號自
    小客車當時是甲○○駕駛，不是由其駕駛云云，應不足採信
    。
(8)、依上開道路交通事故現場圖及現場照片（經本院依職權調借
    檢方95年度偵字第12334號被告甲○○違背安全駕駛致交通
    危險罪之卷宗而依該案所附於之警卷之道路交通事故現場圖
    及現場彩色照片）顯示：車禍發生後，0828-JE號自小客車
    頭北尾南停於文賢路1166號前面之文賢路由南向北之內側快
    車道上。H78-860號重機車則頭東尾西倒在文賢路由南向北
    之內側快車道上，位於0828-JE號自小客車右照後鏡之右邊
    0.6公尺。機車倒地之刮地痕起點始於0828-JE號自小客車右
    後車身之右邊0.5公尺處，距離文賢路由南向北之內側快車
    道與內側快車道之分道線0.6公尺，該刮地痕由西南略向東
    北延伸至H78-860號重機車倒地後之停留位置，長1.6公尺。
    又車禍發生後，0828-JE號自小客車（即現場圖之B車）之右
    前保險桿破損、右前車輪圈有輕微擦痕（現場圖之肇事經過
    摘要欄將上開記載誤認係A車）；H78-860號重機車（即現場
    圖之A車）之後部撞損（此是直接被撞處）、左側車身擦損
    、左後照鏡歪損（此是機車倒地後滑行造成）（現場圖之肇
    事經過摘要將上開記載誤認係B車）。由上開2車於肇事後之
    停留位置、方向、車損情形及H78-860號重機車倒地後之刮
    地痕起點之位置及走向，可知H78-860號重機車係在文賢路
    由南向北之內側快車道上被0828-JE號自小客車自後撞擊，
    顯然告訴人馮姵嫙於車禍發生前，因見前面文賢路1166號前
    停有1輛大貨車正在卸貨，跨越文賢路由南向北之慢車道及
    一部分外側快車道，且當時有多輛機車，其遂從慢車道變換
    到外側快車道並進入內側快車道，而被告庚○亦為閃避前面
    之正在卸貨之大貨車及行進中之機車，遂由外側快車道變換
    到內側快車道，並在內側快車道內，其駕駛之0828-JE號自
    小客車右前方不慎自後追撞告訴人馮姵嫙所駕駛之H78-860
    號重機車左後方，才造成上開現場之情形。告訴人馮姵嫙於
    上開(2)證述其係在外側快車道上被撞擊部分，與實情不符，
    應不足採信。證人甲○○於上開(5)證述有關0828-JE號自小
    客車行駛於慢車道，在慢車道與告訴人之機車發生擦撞部分
    ，完全悖離實情，亦不足採信。被告辯稱「我們的車本來行
    駛在內側快車道，因前方是紅燈，我們要停下來，告訴人的
    車從後方過來，撞到我們車的右後方」云云，亦與上開實情
    完全不符，自不足採信。
(9)、按汽車行駛時，駕駛人應注意車前狀況，並隨時採取必要之
    安全措施；汽（機）車在雙向四車道行駛變換車道時，應讓
    直行車先行，並注意安全距離，道路交通安全規則第98條第
    1項第6款、第94條第3項定有明文。被告庚○與告訴人馮姵
    嫙於駕車時，自應分別注意遵守上開規定。且依當時之情形
    ，天候晴、日間自然光線、柏油路面乾燥、無缺陷、視距良
    好，有上開道路交通事故調查報告表(一)可稽，客觀上並無不
    能注意之情事。被告庚○駕駛0828-JE號自小客車（該車屬
    於庚○之女兒陳雅所有），搭載甲○○，欲到臺南市安南
    區與甲○○之姊姊洽談土地仲介事宜，沿臺南市○○路外側
    快車道，由南向北行駛，途經文賢路1166號前時，因文賢路
    1166號前停有1輛大貨車正在卸貨，跨越文賢路由南向北之
    慢車道及一部分外側快車道，因而擋住慢車道，慢車道之車
    輛勢必變換車道到外側快車道，被告庚○本應注意汽車行駛
    時，駕駛人應注意車前狀況，並隨時採取必要之安全措施，
    以避免危險之發生，詎其竟疏於注意車前狀況，隨時採取必
    要之安全措施，適有告訴人己○○駕駛H78-860號重機車，
    同向沿文賢路慢車道由南向北行駛，因上開大貨車擋住慢車
    道，己○○本應注意變換車道時，應讓直行車先行，並注意
    安全距離，詎告訴人己○○竟疏未注意讓被告庚○所駕駛之
    直行車先行，並注意安全距離即貿然變換車道到文賢路由南
    向北之外側快車道並進入內側快車道，被告庚○發覺前面有
    狀況而向左偏閃進入內側快車道，其所駕駛之0828-JE號自
    小客車右前方仍不慎撞擊告訴人己○○所駕駛之H78-860號
    重機車左後方，致告訴人馮姵嫙因此人車倒地，受有左手肘
    擦傷、左膝挫傷瘀腫及左足踝擦傷等傷害，被告庚○就本件
    車禍之發生顯有過失，應無疑義。又告訴人馮姵嫙就本件車
    禍之發生亦與有過失，然並不因此而解免被告庚○過失之責
    。被告庚○之過失行為與告訴人馮姵嫙受有前揭傷害間，並
    有相當因果關係。依被告庚○及告訴人馮姵嫙之過失情節而
    言，本院並認被告庚○應負肇事次因之責任；告訴人馮姵嫙
    應負肇事主因之責任。綜上所述，事證明確，被告庚○之過
    失犯行洵堪認定。
三、核被告庚○所為，係犯刑法第284條第1項前段之過失傷害罪
    。被告庚○無駕駛執照駕車，致告訴人馮姵嫙受傷，應依道
    路交通管理處罰條例第86條第1項規定加重其刑。審酌被告
    之品行不佳〔曾有多次賭博前科及恐嚇（被法院判處拘役
    30日）、妨害自由（被法院判處拘役30日）、詐欺（被法院
    判處有期徒刑6月確定，於93年3月29日易科罰金執行完畢，
    被告本件過失傷害係過失犯，非故意犯，不構成刑法第47條
    第1項規定之累犯）等前科（以上均不構成累犯），有臺灣
    高等法院被告前案紀錄表附卷可稽〕、生活經濟狀況及智識
    程度均普通、所生之危害（告訴人受傷甚為輕微）、被告應
    負肇事之次因責任、告訴人應負肇事之主因責任，就車禍之
    發生情節而言，被告之惡性及過失責任可謂甚低，惟被告事
    後否認犯行並教唆甲○○出面頂替其駕車肇事之責任，其犯
    罪後之態度顯然不佳，且尚未與告訴人成立民事和解等一切
    情狀，爰量處如主文所示之刑，並諭知易科罰金之折算標準
    ，以示懲儆。
據上論斷，應依刑事訴訟法第299條第1項前段，道路交通管理處
罰條例第86條第1項，刑法第284條第1項前段、第41條第1項前段
，刑法施行法第1條之1，判決如主文。
本案經檢察官乙○○到庭執行職務
中　　華　　民　　國　　96　　年　　5　　月　　7　　　日
　　　　 　　　  交通法庭審判長法　官　陳顯榮
                               法　官　柯顯卿
                               法　官　林勝利
以上正本證明與原本無異。
如不服本判決，應於判決送達後10日內，向本院提出上訴狀。
　　　　　　　　　　　　　　 　書記官　陳金堂
中　　華　　民　　國　　96　　年　　5　　月　　7　　　日
附錄本案論罪科刑法條全文：
中華民國刑法第284條
因過失傷害人者，處6月以下有期徒刑、拘役或5百元以下罰金。
致重傷者，處1年以下有期徒刑、拘役或5百元以下罰金。
從事業務之人，因業務上之過失傷害人者，處 1 年以下有期徒
刑、拘役或1千元以下罰金。致重傷者，處3年以下有期徒刑、拘
役或2千元以下罰金。
